【裁判字號】    90,上訴,2055
【裁判日期】    901026
【裁判案由】    貪污治罪條例
【裁判全文】
臺灣高等法院刑事判決                            九十年度上訴字第二五五號
    上  訴  人
    即  被  告  己○○
    指定辯護人  本院乙○辯護人
    上  訴  人
    即  被  告  丙○○
    選任辯護人  賴以祥
    上  訴  人
    即  被  告  庚○○
    選任辯護人  陳鄭權
    上  訴  人
    即  被  告  甲○○
    選任辯護人  吳謹斌
右上訴人因貪污治罪條例案件，不服臺灣桃園地方法院八十九年度訴字第六三０號，
中華民國九十年一月十六日第一審判決（起訴案號：臺灣桃園地方法院檢察署八十九
年度偵字第六五九號、第六六０號、第一一０九號、第一四八八號、第一九四七號、
第四０三四號；併辦案號：台灣板橋地方法院檢察署八十九年度偵字第二一四九九號
）提起上訴，本院判決如左：
    主  文
上訴駁回。
    事  實
一、己○○於民國八十四年間因偽造有價證券等案件，經本院以八十七年度上更(二)字
    第三０五號判處有期徒刑十三年，併科罰金十億元，罰金如易服勞役，以罰金總
    額與陸個月之日數比例折算，褫奪公權十年確定，現在執行中（不構成累犯）。
    丙○○（原名丁○○，八十六年七月二十三日以特殊原因為由改名）前有違反建
    築法、傷害等前科，其中於八十三年間所犯傷害案件，經本院以八十五年度上更
    (一)字第五九六號判處有期徒刑二年八月確定，並於八十六年五月二十九日縮刑期
    滿執行完畢。
二、庚○○（現已離職）自八十六年三月一日起，擔任台灣台北看守所孝一舍夜間房
    舍管理員，負責防止值勤單位收容人發生脫逃、暴行、自殺、擾亂秩序等戒護安
    全事項；甲○○（現已離職）於七十七年間進入台灣台北監獄服務，自八十七年
    二月間起，擔任該監獄戒護科工廠部門管理員，負責辦理戒護事務；彼等依監獄
    行刑法第十二條、第六十六條及七十九年十一月十九日法七九監字第一六六八九
    號函發「監所管理人員服勤應行注意事項」第九十一項等規定，監獄、看守所管
    理員對於送入或送出之書籍信件及其他物品，應檢查之，並應注意是項書信物品
    已否准許，均係依據法令從事公務之人員。己○○前因偽造國際票券金融股份有
    限公司有價證券等案件，自八十四年八月四日起至八十八年四月二十二日止羈押
    於台灣台北看守所孝一舍，嗣於八十八年四月二十三日入台灣台北監獄執行，在
    監所期間仍策劃成立油品公司。丙○○前因傷害案件，自八十五年二月七日起至
    同年三月八日止羈押台灣台北看守所孝一舍，己○○要約其擔任上開籌畫成立中
    之油品公司總經理。戊○○（經原審法院判處有期徒刑一年六月，褫奪公權一年
    六月，緩刑四年確定）為己○○之胞妹。王聰明（未據起訴）為執業律師，於前
    開偽造國際票券金融股份有限公司有價證券案件中擔任己○○未婚妻溫怡君之辯
    護人，己○○要約其擔任上開油品公司之法律顧問。上開六人均明知依羈押法第
    三十八條及監獄行刑法第六十六條之規定，刑事被告或受刑人發受書信須由監獄
    長官檢閱之，如認為有妨害監獄紀律之虞，受刑人發信者，得敘明理由，令其刪
    除後再行發出，受刑人收信者，得述明其理由，逕予刪除再行收受。詎己○○為
    籌設油品公司、找尋金主鄭楠興、王邦彥等人籌措資金、買賣股票等，乃擬以透
    過監所管理員夾帶書信及剪報資料之方式，將上開資料交付王聰明轉交其妹戊○○，或將上開資料直接交付戊○○或丙○○，再由戊○○代為下單買賣股票，或
    由戊○○、丙○○代向他人借款，乃從事如下之行為：
  (一)己○○、丙○○、戊○○基於共同對依據法令從事公務人員，關於違背職務行為
    交付賄賂之概括犯意聯絡，與王志宏（經原審法院判處有期徒刑六年，褫奪公權
    六年確定）（七十九年九月三日進入台灣台北看守所服務，自八十六年五月十三
    日起擔任該所孝一舍日間管理員）勾結，王志宏明知不法，為圖不法利益，竟基
    於違背職務受賄之概括犯意，自八十六年六月下旬某日起至八十八年三月間某日
    止，利用擔任台北看守所孝一舍日間管理員，負責該舍房羈押刑事被告之管理、
    戒護、教化以及對於送入或送出之書籍信件及其他物品，應檢查之，並應注意是
    項書信物品已否准許之便，連續將羈押於該所孝一舍囚房之刑事被告己○○所書
    寫之書信（內容多與討論油品公司之成立有關），未經監獄長官檢閱，多次在台
    北市○○路○段美商喬治亞人壽公司（以下簡稱喬治亞公司）戊○○工作地點、
    台北縣三重市○○○路八巷三弄四號戊○○住處等地，交予己○○指定之戊○○
    ；或在台北市○○○路東光百貨隔壁騎樓、台北市○○街雞家莊餐廳門口、台北
    市○○○路○段十六號旁巷口附近等地，交予己○○指定之丙○○；或在台北市
    ○○○路等地交予己○○指定不知情之張定安、林舜孝。並由戊○○、丙○○自
    王志宏處取得己○○之書信後，分別依己○○信中指示，於上開收信地點，戊○○自八十七年初某日起至八十八年一月五日止，連續多次交付現金賄款予王志宏
    ，總計新台幣（下同）十六萬六千元，丙○○則自八十七年年初至年末，連續五
    次交付現金賄款共計十萬元，作為王志宏違背職務為己○○傳遞書信、剪報資料
    之對價，王志宏因而收受賄款總計二十六萬六千元。己○○又承上開概括之犯意
    ，自八十七年一月七日起至同年四月二十二日止，在台灣台北看守所孝一舍囚房
    前，與亦基於同前概括犯意之王志宏約定，由己○○提供資金並利用其在台灣台
    北看守所羈押期間閱讀書報雜誌所得之資訊負責選擇股票買賣，由承上開概括犯
    意之戊○○將己○○向鄭楠興等人取得之資金委由不知情之元大證券股份有限公
    司土城分公司（下稱元大證券土城分公司）營業員陳惠珍存入不知情之廖慧玲所
    有在世華聯合商業銀行股份有限公司土城分公司（以下簡稱世華銀行土城分公司
    ）帳號00000000000號帳戶內，並利用廖惠玲在元大證券土城分公司
    帳號為七之○○五九三之一號證券戶作為股票交易及交割帳戶，王志宏則於每日
    股市開市前至己○○舍房前，由己○○告以當日以何一價格買進或賣出股票股別
    張數，再由王志宏利用該所孝一舍旁之公共電話，向不知情之元大證券土城分公
    司營業員陳惠珍下單後，再由王志宏打電話與陳惠珍確認是否成交，並於每月月
    初至元大證券土城分公司向陳惠珍索取每月交易明細表交予戊○○對帳之方式，
    在獄中從事股票交易，期約由王志宏就股票交易所得之利潤抽取一成作為對價，
    嗣因己○○未在股市獲利，而未交付對價予王志宏。己○○於偵審中，丙○○於
偵查中自白上開犯行。
  (二)己○○與戊○○承上開交付賄賂之概括犯意，己○○、戊○○間，己○○與王聰
    明間分別基於對依據法令從事公務之人員關於違背職務行為交付賄賂之概括犯意
    聯絡，與庚○○勾結，庚○○明知不法，為圖不法利益，竟基於違背職務受賄之
    概括犯意，自八十七年十二月間某日起至八十八年四月十二日（起訴書誤植為二
    十二日）止，趁擔任台灣台北看守所孝一舍夜間管理員，負責該舍羈押刑事被告
    之管理、戒護及教化之便，利用以自己名義於八十七年十二月十七日向中壢郵局
    環北支局租用中壢郵政第二十六之二十四號信箱，作為己○○與外界書信聯絡之
    管道，連續將己○○所書寫之書信或剪報資料（內容多與討論油品公司之成立有
    關），未經監獄長官檢閱，分別在台北市戊○○工作之喬治亞公司附近、台北市
    ○○路九號九樓王聰明律師事務所附近，將信件或剪報資料委由不知名且不知情
    之成年路人依地址其所述詳細地址交予己○○指定之戊○○、王聰明律師，庚○○則在原地等候該成年路人轉交戊○○、王聰明律師依己○○信件所交付之款項
    ，並將戊○○等人寄至上開信箱之信件，未經監獄長官檢閱直接交予己○○；並
    由戊○○、王聰明自庚○○所委託之不知名成年路人處取得己○○書信及剪報資
    料後，分別依己○○信中指示，戊○○於八十八年四月十二日於上開收件地點交
    付賄款現金五萬元予庚○○委託之成年路人，王聰明則除於八十七年十二月底某
    日將賄款五萬元匯入庚○○所指定之不詳年籍姓名之蔡姓友人帳戶內外，並八十
    八年三月間，在上開收件地點前後二次各交付賄款現金五萬元予庚○○委託之成
    年路人，該等路人則將所取得之款項轉交庚○○，作為庚○○違背職務為己○○
    傳遞書信資料之對價，總計庚○○取得二十萬元賄款，庚○○則於每次委由路人
    取得現金後，取出部分款項交與路人作為酬庸。庚○○於偵查中自白並自動繳交
    全部所得財物二十萬元，己○○於偵審中自白上開犯行。
  (三)己○○與戊○○二人則承上開對依據法令從事公務之人員關於違背職務之行為交
    付賄賂之概括犯意聯絡，與甲○○勾結，甲○○明知不法，為圖不法利益，竟基
    於違背職務受賄之概括犯意，利用擔任台灣台北監獄第二工廠管理員，負責該工
    廠受刑人之管理、戒護或教化之便，連續自八十八年六月四日起至八十八年十月
    間某日止，將己○○在台灣台北監獄所書寫之書信等，未經監獄長官檢閱，在台
    北市喬志亞公司附近、桃園縣桃園市桃園火車站附近交予己○○所指定之戊○○
    ，並由戊○○自甲○○處取得己○○所書寫之信件後，依己○○信中指示，連續
    在上開地點交付賄款，八十八年六月十八日、同年八月二十一日、同年十月十八
    日至同年十月二十日間某日各五萬元、二萬元、六萬元，總計十三萬元，作為甲○○幫己○○違法傳送書信之對價。甲○○於偵查中自白並自動繳交全部所得財
    物十三萬元，己○○於偵審中自白上開犯行。
三、案經台灣桃園地方法院檢察署檢察官自動檢舉暨由法務部調查局北部地區機動工
    作組報請該署檢察官偵查起訴暨台灣板橋地方法院檢察署移送併辦。
    理  由
一、訊據上訴人即被告庚○○、甲○○固坦承有於前開時地收受賄賂，惟均辯稱：檢
    查收容人或受刑人攜帶物品及書信並非渠等之權責，非屬渠等職務範圍云云；而
    上訴人即被告己○○則除否認其所交付予被告庚○○、甲○○、同案被告王志宏
    之金錢，與委由渠等對外轉交傳遞未經監所長官檢閱之信件訊息有對價關係外，
    餘均坦承不諱；上訴人即被告丙○○固坦承交付金錢與同案被告王志宏，惟辯稱
    ：伊係主動向台灣桃園地方法院檢察署聯絡說明相關案情，且願意接受裁判並無
    逃避追訴之之情形，在伊主動向台灣桃園地方法院檢察署聯絡說明相關案情以前
    ，承辦之法務部調查局北部地區機動工作組及台灣桃園地方法院檢察署尚未知悉
    犯罪事實，亦無任何合理之根據懷疑伊涉案，故伊符合自首之要件云云。
二、經查：
  (一)被告庚○○部分：
    右開犯罪事實，迭據被告庚○○於法務部調查局北部地區機動工作組（以下簡稱
    北機組）調查、檢察官偵查、原審及本院供承：「（如你前述己○○確有意要你
    代轉信件，你有無為其代轉信件？）有的，我在八十八年初曾為己○○代轉四、
    五封信件」、「（你如何為己○○代轉信件？）在我告知前述己○○中壢郵政二
    六之二四號信箱後，己○○即將信箱號碼告訴戊○○，並交代我該信箱若有其信
    件，麻煩我夾帶進來給他本人，他日後會給我一些錢做為報酬，所以在八十八年
    初我在前述信箱發現他的信件後，就會將信件夾帶入所給己○○」、「（有無提
    供己○○使用？）有」、「〈提供過（幫己○○轉信）「楊」透過上述信箱對外
    聯絡過幾次？〉五封信左右」、「（你在前述自白書中第二頁所稱『第一次拿錢
    』的原因為何？己○○為何要交給你該次新台幣五萬元？）那是我告訴他我中壢
    那個信箱號碼，可以幫他轉信的酬勞」、「（前述你如何叫己○○將五萬元賄款
    匯入你所稱蔡性友人帳戶？）己○○說要給我錢，問我要怎麼給，並要我去找他
    妹妹戊○○或他的委任律師王聰明律師拿，我告訴他不方便，他再問我：『有沒
    有帳戶，他直接匯進去』，我回答他：『過二天再告訴你（己○○）』，過了幾
    天後，大概八十七年十二月底（詳細時間記不清楚），我以我在北所夜班告訴己○○前述蔡姓友人帳號，他並表示，等他聯絡好會告訴我匯款日期，不久後，他
    就依約定告訴我匯款日期，並把錢匯入蔡姓友人戶頭」（八十九年度偵字第六五
    九號卷第十三頁反面、第十四頁正面、第五十頁正面、八十九年一月三十一日調
    查筆錄）、「（他有請你轉信給王聰明？）我去過他事務所拿剪報及給王聰明的
    信去，我拿到事務所樓下，找隨便一個人幫我拿上去，而因有挾帶一封信，律師
    事務所的人看了信就拿五萬元給那個人，那個人再拿給我」、「（你共去過幾次
    ？）二次，第一次是送信及剪報，我不知道信的內容，這次就是前述的請別人拿
    上去的那次，己○○有叫我要聽回話，所以要我在那邊等，然後那個人並沒有說
    什麼其他事，就拿五萬元給我了，第二次也是循此模式」、「戊○○是交給我五
    萬元，另外王聰明律師給我十萬元現金，事實跟我的自白是一樣的」、「（你是
    如何拿到這筆錢？）我請路邊的人幫我把己○○轉託的信件拿上去王律師的事務
    所，也去戊○○工作的保險公司，王律師事務所跟戊○○的公司的人就把錢拿給
    路人，路人再把錢拿給我」、「（你去王律師事務所幾次？）送資料去三次，拿
    現金二次，另一次是匯款，即五萬元是匯款，十萬元是現金，現金是一次給五萬
    元，匯款是第一次，第二次是事務所給我現金五萬元」（原審卷一第六二頁正面
    、第三四八頁、第三四九頁、第三五一頁）、「（都是在何時間送資料？）都是
    中午，下午三點以前，我拿到錢的時候錢都是捆好的，用信封袋裝」、「（一共
    拿多少錢？）二十萬元，一次是匯五萬三次是用拿的，都是各五萬元，有二次是
    在王聰明律師事務所拿的，另一次是戊○○交給我的，都是我請陌生人上去幫我
    拿的」（原審卷二第三六頁、第一二七頁）、「「（八十七年十二月十七日至八
    十八年十二月三十一日之間在中壢郵局租用二六之二四號信箱使用？）是的」「
    （己○○有否透過你代轉信件？）是的，以信箱轉寄約五封信，內容不知，且均
    無住址」「（信箱如何告訴他人？）是筆友信箱，是己○○問我其住所，但我稱
    不方便有告訴他信箱號碼，有自外面收五、六封信給己○○，己○○交給我五封
    ，但有稱以後要代價給我」（八十九年度聲羈字第二九號卷第六頁）、「（八十
    七年十二月至八十八年四月十二日擔任夜間管理員？）是的，是維護夜  間房舍
    秩序」、「（八十七年十二月在中壢市郵政環北支局租用中壢郵政第二六之二四
    號信箱？）有，頭先是作筆友書信，最後有做己○○聯絡之用，我是將剪報或信
    件交給路人都是成年人，因為他們是同一棟上班的路人由他們轉交給戊○○、王
    聰明律師，我是在法庭才看到王聰明律師，戊○○八十八年四月十二日有將五萬
    元透過成年路人交給我，王聰明是在八十八年三月間轉交二次，各五萬元給我，
    匯款一次，匯款是我找蔡姓友人，但不熟，用他銀行的帳號，我看資料大部分是
    商業雜誌報紙，書信是封起來，我沒有看內容」、「（戊○○都是帶現金給你？
    ）是的，我是請成年路人幫我去拿」等語（本院九十年七月十六日訊問筆錄）不
    諱，核與被告己○○供稱：利用被告庚○○向桃園中壢郵局環北支局租用之中壢
    郵政第二六之二四號信箱對外書信聯絡，並委由被告庚○○將伊所製作之書信及
    剪報資料交付予被告戊○○、王聰明律師，並於書信中交代渠等交付款項或匯款
    予被告庚○○等語（八十九年度偵字第六五九號八十九年一月二十日調查筆錄）
    ，同案被告戊○○供稱：確於八十八年四月十二日依其兄己○○指示交付五萬元
    與轉交剪報書信資料之人，並於筆記本上記載「四月十二日某先生五萬元」等字
    樣等情（八十九年度偵字第六五九號卷八十九年一月二十日調查筆錄），證人王
    聰明於原審調查時證稱：「（己○○放在你那邊多少錢？）有一筆二十五萬元，
    現在沒有賸了，後來還有一筆十萬元，除了律師費用十六萬元以外，其他十九萬
    中，有一筆補貼我三萬元的電腦費用，小安跟楊作瑞（應係梁作瑞之誤）各拿走
    六萬，其他的可能就是交給庚○○了」、「（為何你會交錢給路人？）不是我交
    付的，是我的事務員交給路人的，我告訴他最近有人會來跟我拿錢」、「（如何
    知道要給帶資料上去的人多少錢？）我有去監所跟己○○會面，他有告訴我」、
    「這種情形應該是我把錢準備好，由洪小姐轉交，只要己○○交代我誰拿資料來
    就把錢給他」等語（原審卷一第三五０頁、第三五一頁，原審卷二第三六頁）之
    情節均相吻合，並有記事簿一本（扣押物編號００１）扣案及證人王聰明提出之
    被告己○○於台灣台北看守所時委託被告庚○○、戊○○等人所交付之油品公司
    資料影本五份、剪報一份在卷可稽，足徵被告庚○○自白受被告己○○之託交付
    信件剪報資料予被告戊○○、證人王聰明，並向渠等取得被告己○○所承諾交付
    之賄款等節，與事實並無不合。此外，復有卷附被告庚○○向中壢郵局環北支局
    租用專用信箱申請書影本一份在卷（八十九年度偵字第六五九號卷第十八頁）可
    稽，事證明確。雖台灣台北看守所函覆本院稱：庚○○係擔任本所孝一舍夜間舍
    房管理員，其權責為防止值勤單位收容人發生脫逃、暴行、自殺、擾亂秩序等戒
    護安全事項。收容人書信之收受及寄發，由日勤場舍主管負責檢查。有關檢查收
    容人攜帶物品及書信，並非夜間舍房管理員之權責等語，固有該所九十年七月二
    十三日北所戒字第四四一七號函在本院卷可稽，惟依據監獄行刑法第十二條、第
    六十六條及七十九年十一月十九日法七九監字第一六六八九號函發「監所管理人
    員服勤應行注意事項」第九十一項等規定：監獄、看守所管理員對於送入或送出
    之書籍信件及其他物品，應檢查之，並應注意是項書信物品已否准許」，顯見檢
    查攜帶物品及書信應為其權責。台灣台北看守所上開函文與前開規定有違，尚難
    爰以為被告庚○○有利之認定。
  (二)被告甲○○部分：
    被告甲○○如何利用其擔任台灣台北監獄第二工廠管理員之機會，於右揭時地為
    被告己○○傳遞未經監所長官檢閱之書信予同案被告戊○○，又如何接受同案被
    告戊○○依信件指示所交付之款項共十三萬元之事實，迭據被告甲○○於北機組
    調查、檢察官偵查、原審及本院調查、審理時供稱：「（你是否認識己○○？）
    認識，他是我在北監第一教區第二工廠擔任管理員時，在二工的受刑人」、「（
    你在擔任二工管理員時，有無受己○○委託為其違規夾帶私信出監交付予其妹戊○○，並因此收受賄賂？）有的，我願意自白，詳細情形我願意在自白中加以陳
    述，希望庭上能從輕量刑，給我一次自新之機會」、「（前述自白書戊○○五次
    交付之款項是否皆係現金？）都是現金，他是用信封把他裝在其內，至於信封的
    顏色、格式我已經記不清楚了」、「（前述自白書內，你所稱幫己○○夾帶簡報
    ，書信之內容為何？）簡報內容主要都是關於電子商務的簡報，書信的內容主要
    是有提到籌組公司和投資的事，因為我也不懂所以我沒有詳細翻閱」、「（何以
    前述自白書中，你所提及之收受賄款之時間，其中六月、九月、十月所收之金額
    分別為五萬、三萬、六萬，而其餘月份均為二萬？）因為己○○在收到之後，大
    約過了二個禮拜，就約好由我幫他帶信，他每個月給我二萬元酬勞，其中六月及
    十月因為有含端午及中秋節，他認為三節要多給一點，我說不需要，但他還是多
    給了，所以六月份就變成五萬，九月份變為三萬，另外，十月份的六萬元．．．
    ，己○○為避免為他帶信的人和他妹戊○○見面的機會，所以才會在十月份一次
    給我六萬元（含十月、十一月、十二月給予我之金額）」、「（你與戊○○的取
    款是否有代號？）我都向他自稱是『小吳』」、「（前述八十八年十月份戊○○
    所交付給你六萬元賄款的地點為何？）我記得是在台北市○○路○段美商喬治亞
    人壽公司（戊○○任職的公司）樓下，我車子停在路旁，戊○○直接將錢交給我
    」、「（前述你收受戊○○交付之賄款的起訖時間為何？）八十八年六月至八十
    八年十月，共計是十八萬元」、「（前述戊○○交錢地點，戊○○都到何處提款
    機提款？）約定在桃園火車站附近交款時。他大約會在桃園火車站麥當勞旁第一
    銀行的提款機提款，在台北信義路取款的那一次，是在他公司旁邊的提款機提款
    」、「（己○○何時下工廠？）八十八年六月四日至十二月中旬」、「（這段期
    間幫他送幾次信？）平均約二週一次」「（信交給何人？）有些用寄的，或交給
    他妹（戊○○），有一封給他同學」、「（每月收己○○多少錢？）每月二萬元
    ，另三節中秋節、端午各為五萬（加二次三萬、一次一萬）」、「（共拿了多少
    錢？）十三萬元」、「（你自八十八年六月四日起至八十八年十二月某日止有幫
    己○○傳信？）有，因己○○說怕被其他受刑人知道他妹的地址會去騷擾她妹妹
    ，我同情他才幫他送，他答應每個月給我二萬，三節再加錢」、「（當初戊○○
    一共交給你多少錢？）十三萬」、「（為何自白書中是寫十八萬？）我自白的時
    候心智混亂，應該一共是十三萬」、「（一共拿多少錢？）六月份拿了一次五萬
    元，八月份是二萬元，十月份是六萬元，．．．」、「（你有無將己○○在台北
    監獄所書寫的書信交給戊○○？）有，時間在八十八年六月、八月、十月，大部
    分是剪報，沒有書信」。「（資料上寫『桃主管』是否指你？）是的」等語（見
    八十九年度偵字第六五九號卷第十九頁反面、第二十頁正面、反面、第二一頁反
    面、第二二頁正面、反面、第五一頁反面、八十九年四月二十二日、八十九年四
    月二十日訊問筆錄，原審卷一第六三頁正面、第三五五頁、第一二七頁，本院九
    十年七月十六日訊問筆錄、九十年十月十二日審判筆錄第十一頁、第十二頁），
    核與被告己○○於北機組調查時供稱：「（你於前次調查時，曾稱有請託台北監
    獄管理員甲○○為你夾帶私信，並透過你妹妹戊○○，交付其賄款二萬、五萬及
    六萬元不等，事實是否如此？）是的，我記得應該有付給甲○○三次錢，但第三
    次的賄款六萬元，我妹妹戊○○有沒有交付我無法肯定」、「（何以甲○○在接
    受本局人員調查時，自白其曾向戊○○收受五次賄款，金額合計為十八萬元？）
    我於八十八年六月間，分派北監工二場執行後，即透過甲○○轉遞信件，當初雙
    方協議係由我按月支付其二萬元做為報酬，如遇三節則加給一萬元，而依其自白
    書顯示八十八年六月間收受五萬元，八十八年七月間收受二萬元，八十八年八月
    間亦為二萬元，八十八年九月間為三萬元，八十八年十月間為六萬元，與我前述
    約定付款相符，僅八十八年六月間係第一次付款，又正逢端午節，所以就連同七
    月份的錢，一次給他五萬元，但他誤以為七月份又有拿一次二萬元，另九月份為
    中秋節應給他三萬元，而我妹妹戊○○未記載，所以前次調查時我也忘了說明，
    至於八十八年十月間收受之六萬元，係包含八十八年十一、十二月份之賄款，我
    原先無法肯定，戊○○有沒有交付但甲○○如果承認的話，應該還是有拿到錢才
    對」（八十九年度偵字第六五九號卷八十九年一月二十日調查筆錄）、「（你於
    八十八年十二月三十日接受本局調查時供稱：曾請託在台北監獄第一教區第二工
    廠（下稱二工）的主管（管理員夾帶私信、剪報及企劃案出監交給戊○○，請你
    檢視所示北監戒護科管理員名冊，你前所供之二工主管係何人？）經我詳閱所示
    名冊編號０７８二工廠管理員甲○○，即為我前述請託挾帶私信等出監交給戊○○之管理員，並因此曾透過我妹妹戊○○交付分別為二萬元、五萬元及六萬元，
    至於六萬元的部分，我有交代戊○○付錢，但實際上有沒有交付要問戊○○才清
    楚」（第一六九頁反面）、「（你入監服刑後又請甲○○傳遞書信？）是」、「
    （給他何好處？）我每月給他二萬這是我起初找他時即說好的」、「（為何請甲○○送信？）因為當初請王志宏送信是在作交際，但後來有必要才請甲○○、庚○○送信」等語（原審卷一第五八頁反面、第一二一頁）；同案被告戊○○於北
    機組調查時供稱：「有時我是到桃園火車站再提款交付，有時我自己先提好現金
    去交給他」等語（八十九年度偵字第六五九號卷八十九年一月二十日調查筆錄）
    之情節相吻合，復有自白書在卷（八十九年度偵字第六五九號第二三頁至第二四
    頁）可稽，及同案被告戊○○記載交付賄款數額之記事簿一本（記事簿中間部分
    ，戊○○記載有『６／１８給桃主管５００００』、『８／２１桃主２００００
    』，於八十八年十月間所交付之款項則漏未記載）扣案及富邦商業銀行九十年七
    月三日富銀建字第０五六號函暨所附戊○○帳戶存提記錄單在本院卷為憑，事
    證明確。雖被告甲○○辯稱：伊並非監獄長官，亦非監督或監督該管監獄發送書
    信之科員或科長，發送書信非屬其權限範圍內之事項云云，惟據台灣台北監獄函
    覆本院稱：監獄管理員之權責依監獄組織條例第十七條、第七條之規定固為辦理
    戒護事務，惟依據監獄行刑法第十二條、第六十六條及七十九年十一月十九日法
    七九監字第一六六八九號函發「監所管理人員服勤應行注意事項」第九十一項等
    規定：監獄、看守所管理員對於送入或送出之書籍信件及其他物品，應檢查之，
    並應注意是項書信物品已否准許」，應認檢查攜帶物品及書信亦為其權責，有該
    監獄九十年九月五日北監守戒字第五八九一號函在本院卷可按。被告甲○○前揭
    所辯，顯係卸責之詞，不足採信。
  (三)被告己○○、丙○○部分：
    右揭犯罪事實，迭據被告己○○於北機組調查、檢察官偵查、原審調查時自白：
    「（你於前次調查時，曾稱有請託台北監獄管理員甲○○為你夾帶私信，並透過
    你妹妹戊○○，交付其賄款二萬、五萬及六萬元不等，事實是否如此？）是的，
    我記得應該有付給甲○○三次錢，但第三次的賄款六萬元，我妹妹戊○○有沒有
    交付我無法肯定」、「（是否曾委託台北看守所管理員庚○○在外開設郵政信箱
    ，庚○○有為你轉交信件？）有的，庚○○在中壢某郵局為我開立一個信箱，我
    記得信箱號碼為二六之二四號，他並曾為我轉遞過十幾封信件」、「（有無致贈
    賄款予庚○○？）有的，約八十八年四月間曾交付五萬元現款給他或委託的人收
    受，另八十七底，我的辯護律師王聰明因有結餘款十萬元要還給我，所以我就叫
    王律師將錢匯給庚○○指定的帳戶，以作為庚○○替我送信之報酬」、「（你身
    在北所羈押，如何投資股票？）我都是請託王志宏，利用北所孝一舍外  的公用
    電話，打電話下單買賣股票」、「（王志宏為何答應你帶信出去？）他跟丁○○
    早就認識了，而王志宏是我主管，只有這個管道可以託他帶出去，而我在丁○○
    的信中有提到要給王志宏錢，所以他答應幫我帶」、「（你答應給王志宏多少錢
    ？何人主動行賄？）我其實沒有答應給王志宏錢，因為他跟丁○○本來就認識，
    我託他帶，他一口就答應了，我之所以給他帶信，也未談到要給他錢，以他跟丁○○的交情，丁○○會給他錢，一開始是利用他跟丁○○的交情，後來我不好意
    思，主動寫信給丁○○，要他從安家費拿十萬元給王志宏」（第五十四頁正）。
    「（丁○○依你指示給王志宏十萬元，何時的事？）是的，是在送幾次信以後，
    給王志宏十萬元，後來王志宏的母親去世又給他五萬」、「（有叫戊○○交錢給
    王志宏？）錢是丙○○交給王志宏，丙○○再和戊○○結帳，戊○○跟他結帳是
    我交代的共給了二十多萬元，陸續給」、「（給錢目的？）請他幫我帶信出去」
    、「（有無指示丙○○交錢給王志宏？）我帶出去的信上會寫，其中有一筆有這
    樣交代」等語（見八十九年度偵字第六五九號卷八十九年一月二十日調查筆錄、
    ，八十八年度他字第二五八０號卷第七十頁反面，原審卷一第五三頁反面、第五
    四頁正面、反面，八十八年度聲羈字第七二二號卷八十八年十二月三十一日訊問
    筆錄）在卷；被告丙○○亦迭於北機組調查、檢察官偵查及原審調查時供稱：「
    （你與己○○同時監禁台北看守所孝一舍期間，己○○有無請你於日後你出獄時
    代其處理事務？）當時與己○○同時監禁孝一舍時，己○○有跟我提到他要在外
    面設一家油品公司（加油站）的計劃，希望我出獄後幫他處理這些事情，事後在
    我出獄前三、四個月（大約八十六年三、四月間）他向我表示會請北所的主管送
    信送資料給我，要我每次主管送到信時每月付他送信的北所主管新台幣十萬元」
    、「（己○○有無透過關係，交還你上述墊付給王志宏的行賄款項？）因為我每
    次墊付現金給王志宏之後，都有打電話告訴己○○的妹妹戊○○，戊○○也曾在
    八十七年初（詳細時間記不清）交給我一筆一百五十萬現金，作為己○○委託我
    處理開設油品公司的開辦基金，前後總共戊○○交給我七百五十萬元，我在她交
    給我第一百五十萬元時，就告訴他我會將這幾筆開辦費存入銀行升息，以這些利
    息抵付我幫己○○墊付的行賄款項，戊○○也答應」、「（前述你交付現金給王
    志宏的地點分別為何？）就我記憶所及曾在台北市○○○路二段、和平東路二段
    十六號旁巷口統一超商門口，及同路段十六號茶飲咖啡飲料店門口，把賄款交給
    他，他則把己○○私信交給我，其中最常在上述和平東路二段十六號旁兩側之統
    一超商及咖啡飲料店，交付賄款，另外還有一次在南京東路五段王品牛排館門口
    」、「（你何以要為己○○墊付上述行賄款項？）因為己○○和我在北所一同禁
    時，曾告訴我，他妹妹會把這些錢還給我，而戊○○也確實在事後陸續交給我七
    百五十萬元，並以上述款項的利息抵付我的墊付款項」、「（己○○有無告訴你
    成立上述油品公司資金來源由何人何處資金提供？）他透過夾帶私信告訴我，去
    找他專科同學林舜孝，林舜孝會去找金主借錢」、「（王志宏交信給你，你有無
    給王志宏好處？）每一次給一萬至五萬元不等。．．．」、「（為何要聽己○○
    之指示拿錢給王志宏？拿了多少錢？共有幾次）己○○說他母親的房子貸款利息
    繳不出來，叫我去找鄭楠興、王邦彥拿錢，我原來就是認識這二人，我是去要他
    們幫幫忙結果他們拿了九百萬出來，王拿三百多萬，錢拿到後，放在我這邊，我
    就從這部分拿錢給王志宏，我不清楚共拿多少錢給他，大約有五、六次左右，每
    次拿多少我也忘了，己○○叫我拿多少，我就拿多少，我以為是王志宏跟己○○
    借錢，己○○交代我，我就拿給他，我不知道這是行賄的錢，也不知道這是王志
    宏幫我送信的代價」等語（八十八年度偵字第二五八０號卷第三頁正面、第四頁
    正面、第六頁正面、第七頁反面、第十二頁正面，原審卷卷一第一一三頁），互
    核所供相符，並與被告庚○○、甲○○前揭自白，受被告己○○之託，將被告己○○之書信或剪報資料，未經監所長官檢閱，傳遞予被告戊○○、證人王聰明、
    等人，並自被告戊○○、證人王聰明等人處取得賄款等情，以及同案被告王志宏
    於北機組調查、檢察官偵查及原審調查時所供：「（前述你幫己○○夾帶私信有
    幾次？）我是不定期幫己○○夾帶私信，給丁○○、戊○○、林舜孝三人，己○○的私信次數共計至少有二十次，詳細次數因時間很長已記不清楚」、「（你均
    將己○○之私信帶至何處交給丁○○、戊○○、林舜孝三人？）交給丁○○之私
    信帶至何處交給丁○○、戊○○？）交給丁○○的私信約在台北市○○○路一家
    咖啡店交給他，給戊○○的私信，一開始是約在建國南路喬治亞人壽戊○○上班
    地點附近交給他，後來他上班地點給至基隆路、信義路口附近，我便改到那地方
    交給他，．．．」、「（請你送信是何人開口？）是丁○○，請客後王志宏說如
    果己○○有信時要請我幫忙」、「（戊○○給你的十六萬六千元是做何用？）這
    是傳信的代價」、「（丙○○給你十萬元又是做何用？）因為我家境有困難，我
    去向己○○借，己○○寫信給丙○○，交代丙○○借我錢」等語（見八十八年度
    他字第二五八０號卷第四四頁正面、反面，原審卷第六十頁反面、第一一五頁、
    第一一六頁）均相吻合，被告己○○、丙○○犯行均堪認定。
  (四)雖被告己○○於原審及本院審理中避重就輕改稱：伊交付被告王志宏、庚○○、
    甲○○等人金錢，不過係藉此與監所管理員交際，又擔心渠等認為無功不受祿，
    遂委由渠等轉交信件以安其心，金錢與信件之轉交間並無對價關係云云，而被告
    甲○○、庚○○亦均辯稱：雖代己○○轉送剪報資料，但其行為與收受金錢並無
    對價關係云云。惟被告己○○前因偽造國際票券金融股份有限公司有價證券等案
    件，於八十四年八月四日至八十八年四月二十二日羈押於台灣台北看守所孝一舍
    ，嗣經台灣高等法院判處有期徒刑十三年，併科罰金十億元，褫奪公權十年確定
    ，於八十八年四月二十三日入台灣台北監獄執行，有本院被告全國前案紀錄表及
    台灣台北看守所八十九年七月十一日北所傑戒字第三七六○號函在卷可憑，為重
    大經濟犯，其資金流向自為檢警機關及其債權人國際票券金融股份有限公司等人
    所密切監控，資以求償，而被告己○○於監所中對外大量書信及剪報資料往來，
    內容不僅涉及向鄭楠興、王邦彥等經濟犯嫌索取安家費，藉以於獄中買賣股票，
    甚且積極籌組成立油品公司、提早至外役監以掌握商機以及有關國票案之感想等
    情，不僅有被告己○○寫給丙○○之書信九封、己○○寫給鄭楠興、王邦彥等之
    信件影本、己○○「國票案」相關資金流向表各一份扣案可稽，以及證人王聰明
    於原審提出之其內容為剪報及己○○書寫成立油品公司之計劃影本五份、剪報正
    本一份在卷可稽（外放證物袋），復經同案被告戊○○、被告丙○○、證人王聰
    明分別承證在案，是被告己○○藉由私人傳遞訊息，而不願經監所長官檢閱再行
    發送，自有其現實利害之考量，況據同案被告於本院調查時到庭供稱：「．．．
    ，如有信，才給錢，有時他會隨便一張便條紙，上面寫要給誰錢，快遞所送的是
    我哥哥手寫的資料，我拿去影印給各個股東，．．．」、「（己○○，是否有叫
    你去向王邦彥、鄭楠興索取安家費？）有。是管理員王志宏拿我哥哥寫的便條紙
    ，裝在信封裡交給我的，共指示我去向鄭楠興、王邦彥拿安家費，他們二人合起
    來共九百萬元，他們有給，每個人是陸陸續續分二、三次給我現金。」等語（見
    本院九十年七月三十一日訊問筆錄第二頁、第三頁），足見被告己○○委託被告
    庚○○、甲○○、同案被告王志宏轉交之資料並非僅係一般剪報資料，否則何須
    由戊○○再以快遞寄予他人？此外，經原審法院將被告己○○寫予被告丙○○信
    件，送請台灣台北監獄查明有無違反監獄紀律乙節，亦經該監獄以八十九年八月
    三日北監守戒字第五七九八號函覆本院稱：編號０１－５、０１－８有關國票案
    之感想，內容有違反監獄行刑法施行細則第八十二條「受刑人發出書信之文字有
    妨害國家信譽、監獄紀律或其他隱情、隱語，有妨害公共安全之情形」等語，有
    該函文在卷（原審卷一第二０一頁）可稽。而被告王志宏、庚○○、甲○○為監
    所管理員，熟知監所關於刑事被告或受刑人書信管制之理由及程序，竟干冒重責
    為被告己○○傳遞書信，自係有利可圖。況且被告己○○於原審審理中尚且自承
    ：「（問：王志宏為何答應你帶信出去？）他跟丙○○早就認識了，而王志宏是
    我主管，只有這個管道可以託他帶信出去，而我在丙○○的信中有提到要給王志
    宏錢，所以他答應幫我帶」、「因為後來王志宏說他不做了」、「信很多，怕監
    所那邊通不過，請被告庚○○租信箱，我要他有信幫我寄，每月二萬元」（見原
    審卷一第五三頁反面、第五七頁反面）等語，顯見被告己○○交付金錢，與被告
    王志宏、庚○○、甲○○為其傳遞書信、訊息及剪報資料之行為，有其對價關係
    ，至為灼然，被告己○○、庚○○、甲○○所辯：己○○交付金錢不過係與監所
    管理員交際應酬云云，不過為臨訟飾卸之詞，實無足採。
  (五)又同案被告戊○○為被告己○○之妹，於監所外未經正當管道收受被告己○○書
    信，並依其書信內容交付賄款與轉交信件之監所管理員王志宏、庚○○、甲○○
    等，其對於依據法令從事公務之人員，關於違背職務之行為，交付賄賂之行為，
    與被告己○○有犯意聯絡、行為分擔至明。又被告丙○○前因傷害案件，自八十
    五年二月七日起至同年三月八日羈押台灣台北看守所孝一舍，有前開台灣台北看
    守所函足憑（原審卷一第一三八頁至第一四四頁），其於偵審中分別供承當時在
    與被告己○○同時監禁孝一舍，被告己○○曾對伊提及要在外面開設一家油品公
    司（加油站）的計畫，希望伊幫他處理這些事情，事後在伊出獄前三、四個月（
    八十六年三、四月間），被告己○○向伊表示會請台灣台北看守所的主管送信送
    資料給伊，伊則於每次主管送到信時，每月付送信者十萬元（參見台灣桃園地方
    法院檢察署八十八年度他字第二五八○號卷第三頁），且被告己○○並承諾該油
    品公司由伊擔任總經理等情在卷，雖被告丙○○事後拒絕擔任油品公司總經理，
    不參與油品公司之事，有扣押物編號０１－４信件可稽，然此並不影響其先前已
    為之行為，且在扣案之案外人邱燐森涉嫌收受賄賂之相關資料中記載，己○○委
    託前受刑人丁○○透過關係希調至本監學生隊或外役監執行，並於私信中告知其
    妹活動費分別為學生隊新台幣二十萬元或外役監之範圍內同意交由丁○○全權處
    理等情事，參以被告丙○○自承收受戊○○陸續交予七百五十萬元，已如前述，
    而被告丙○○事後僅退還三百五十萬元，有扣押物編號「０１─４」：其內容略
    為告知丙○○先將三百五十萬元還其妹及其已知丙○○不參與油品之事等，有該
    等信件扣案可憑，足徵被告丙○○就被告己○○藉由行賄監所管理員對外傳遞訊
    息，籌組油品公司，不儘早有謀議，甚且利益均霑，當係與行賄者共謀犯罪；另
    參酌被告王志宏開口要求伊傳信者為被告丙○○，而非被告己○○等情（見原審
    卷一第一一五頁）以觀，被告丙○○就行賄被告王志宏為違背職務之行為，與被
    告己○○確有犯意聯絡，行為分擔，殆無疑義。至於證人王聰明為執業律師，於
    前開偽造國際票券金融股份有限公司有價證券案件中擔任被告己○○未婚妻溫怡
    君之辯護人，被告己○○要約其擔任上開油品公司之法律顧問等節，均為證人王
    聰明所不否認，被告庚○○雖稱不認識證人王聰明，然亦迭次指稱前後二次受被
    告己○○指示送交剪報資料及書信予王聰明律師，伊將資料及書信帶往王聰明律
    師事務所附近，即委由路人將上開資料書信送交王聰明律師事務所，路人於完成
    任務後亦轉交五萬元現金與伊等情在卷，核予被告己○○與偵審中始終供稱：曾
    寫信指示王聰明律師匯款入被告庚○○所指定之帳戶內，並曾將信件係挾帶於剪
    報資料由被告庚○○攜帶送交，請王聰明律師依信件內容將現金交給交付資料的
    人（見八十八年度他字第二五八○號偵查卷第八七頁、原審卷一第五八頁正面、
    原審卷二第三五頁）等情，要無不合。證人王聰明雖始終否認有行賄被告庚○○
    之行為，但其於原審調查時亦證稱：「有一筆二十五萬元，現在沒有賸了，後來
    還有一筆十萬元，除了律師費用十六萬元以外，其他十九萬中，有一筆補貼我三
    萬元的電腦費用，小安跟楊作瑞各拿走六萬，其他的可能就是交給庚○○了」，
    「（問：）為何你會交錢給路人」「（答：）不是我交付的，是我的事務員交給
    路人的，我告訴他最近有人會來跟我拿錢」，「（問：）如何知道要給帶資料上
    去的人多少錢」「（答：）我有去監所跟己○○會面，他有告訴我」等語（見原
    審卷一第三五０頁、第三五一頁），核與證人洪碧華即證人王聰明律師事務所（
    瑋律法律事務所）之行政助理於原審調查時所證述：「（問：）在任職律師事務
    所期間，有無印象在八十七年的時候有人拿東西上來律師事務所給王聰明律師，
    然後你拿錢給他？」「（答：）是有人拿資料過來，但我沒有看，我印象中王律
    師有交代過我把前交給帶資料的人，但是不是這些資料我不確定」，「（問：）
    你有無權利看資料內容」「（答：）沒有」，「（問：）資料交給律師之後你有
    無自行處置該資料？」「（答：）沒有，都是律師交代」等語（見原審卷二第三
    五頁），並無不合，足徵證人王聰明確實收受被告己○○委託被告庚○○藉由路
    人所交付之信件，並依信件指示交付如數款項。證人王聰明為執業律師，對於羈
    押法第三十八條及監獄行刑法第六十六條關於刑事被告或受刑人發受書信須由監
    獄長官檢閱之，如認為有妨害監獄紀律之虞，受刑人發信者，得敘明理由，令其
    刪除後再行發出，受刑人收信者，得述明其理由，逕予刪除再行收受之規定，自
    是知之甚稔，而其竟能收受被告己○○未經監所長官檢閱之書信及剪報資料，斷
    無不知管道絕非正當適法，而其收受信件後，復多次依信件指示交付款項與送件
    者，豈有不知該款項與信件之送交有對價關係之理？其就被告己○○就行賄被告
    庚○○為違背職務行為之作為，有所謀議，並參與其事，殆至明確。此外，復有
    被告己○○委由被告王志宏交付予被告戊○○、丙○○之信件、委由被告庚○○
    交付證人王聰明之油品公司剪報資料，及被告戊○○記載交付賄款數額之筆記本
    、元大證券土城分公司客戶廖慧玲七之0000000號帳戶八十七年一月一日
    至同年六月十日之交易明細表影本、世華銀行土城分行客戶廖慧玲帳號0000
    0000000號帳戶八十七年一月一日至同年七月二日存款名細分戶帳影本、
    被告庚○○向中壢郵局環北支局租用專用信箱申請書影本等件在卷佐證。
  (六)至被告丙○○另辯稱：伊在八十六年十二月二十八日主動主動向台灣桃園地方法
    院檢察署聯絡以前，北機組僅係懷疑己○○有透過伊運用「國票案」隱匿之不法
    資金成立油品公司之嫌，並未懷疑伊與台北看守所管理員王志宏涉嫌貪瀆案件，
    伊之行為符合自首要件云云。按自首乃犯人在犯罪未發覺前，向該管公務員自行
    申告犯罪事實，而受裁判之謂。如案已發覺，則被告縱有投案陳述自己犯罪之事
    實，亦祇可謂為自白，不能認為自首；又所謂發覺，固非以有偵查犯罪權之機關
    或人員確知其人犯罪無誤為必要，而於對其發生嫌疑時即可得謂為已發覺；但此
    項對犯人之嫌疑，仍須有確切之根據得為合理之可疑者，始足當之，若單純主觀
    上之懷疑，要不得謂為已發生嫌疑（最高法院二十六年上字第四八四號、七十二
    年台上字第六四一號判例參照）。本件依卷存訴訟資料，法務部調查局北機組係
    於八十八年十二月二十四日在台灣桃園地方法院檢察署檢察官指揮下，於偵辦台
    北監獄公務員涉嫌貪瀆案件期間，發現丙○○因案羈押台北看守所時，曾與己○○同房，刑滿出獄後多次赴監探視己○○，且曾辦理「特別接見」，並與己○○
    有書信資料往來，彼此曾商討有關成立油品公司及資金調度之事，故懷疑己○○
    有透過丙○○，涉嫌運用「國票案」隱匿之不法資金成立油品公司之嫌，經於八
    十八年十二月二十七日赴丙○○戶籍地（台北縣深坑鄉○○街一二七之一號三樓
    ）拜訪未遇，次日丙○○主動聯絡台灣桃園地方法院檢察署，表示願意出面說明
    相關案情，故依台灣桃園地方法院檢察署檢察官指揮，依法赴其住居處所（台北
    市○○路一八八巷七號十六樓）搜索及傳喚丙○○到案，丙○○向北機組調查員
    供出己○○向伊表示會請台灣台北看守所主管送信給伊，要伊每月付送信之主管
    十萬元等情，有法務部調查局北部地區機動工作組九十年七月二十五日電廉字
    第一九三八號函在本院卷可稽，而北機組於八十八年十二月二十八日於台北市○○路一八八巷七號十六樓丙○○住處搜獲己○○寫給丙○○之信件，共九封。而
    其內容為：
  (甲)扣押物編號「０１─３」：其內容略為告知丙○○其計劃可行，合乎法令等。
  (乙)扣押物編號「０１─４」：其內容略為告知丙○○先將三百五十萬還其妹及其已
    知丙○○不參與油品之事等；信紙上尚貼黃色便條紙寫（略為）「梁作瑞代表己○○向丙○○借新台幣一十五萬元，以轉交梁作瑞先生」，另用黑筆寫上「王志
    宏分走十萬」。
  (丙)扣押物編號「０１─５」：其內容略為告知丙○○有關國票案之事等。
  (丁)扣押物編號「０１─６」：其內容略為有關成立油品公司之事及提早至外役監可
    以掌握商機等。
  (戊)扣押物編號「０１─７」：其內容為有關國票案之感想等。
  (己)扣押物編號「０１─８」：同(戊)。
  (庚)扣押物編號「０１─９」：同(戊)。
  (辛)扣押物編號「０１─２」：有關油品公司之事等。
  (壬)扣押物編號「０１─１」：其內容為有關成立油品公司之事。
    依憑上開證據，該等扣押物已載明被告丙○○替被告己○○轉交十萬元與同案被
    告王志宏，且北機組於八十八年十二月二十四日已受台灣桃園地方法院檢察署檢
    察官指揮偵辦台灣台北監獄公務人員涉嫌貪瀆案，已對之有合理之可疑，應認其
    犯罪事實已被發覺，依上開說明，被告丙○○所為顯非自首。
  (七)綜右各節所述，被告庚○○、甲○○、己○○、丙○○所為上開辯解，均屬事後
    卸責之詞，殊非可採，本案事證明確，渠等均堪認定。
三、查被告庚○○係台灣台北看守所夜間房舍管理員，依看守所組織條例第三條第八
    款規定，負責關於接見、發受書信及送入物品之處理事項。被告甲○○係台灣台
    北監獄工場管理員，依監獄組織條例第七條第八款規定，掌理關於接見、發受書
    信及送入物品之處理事項。又彼等依監獄行刑法第十二條、第六十六條及七十九
    年十一月十九日法七九監字第一六六八九號函發「監所管理人員服勤應行注意事
    項」第九十一項等規定，監獄、看守所管理員對於送入或送出之書籍信件及其他
    物品，應檢查之，並應注意是項書信物品已否准許，均係依據法令從事公務之人
    員。是不論刑事被告或受刑人所收發書信之內容是否有妨害監獄紀律之虞，被告
    王志宏、庚○○、甲○○依其職務，均應交由監獄長官檢閱，渠等將被告己○○
    所收發之書信未經監獄長官檢閱擅自傳送，自係違背職務之行為，渠等並因該等
    違背職務之行為而收受賄賂，核被告庚○○、甲○○所為，均犯貪污治罪條例第
    四條第一項第五款之依據法令從事公務之人員，對於違背職務之行為，收受賄賂
    罪。被告庚○○利用不知情之成年路人違背職務交付信件並索取賄款，為間接正
    犯。被告庚○○、甲○○各多次犯行，時間各自緊接、手段各自相似，均係基於
    概括之犯意多次觸犯犯罪構成要件相同之罪名，應分別論以連續犯一罪。上開被
    告二人所論連續犯一罪，除法定刑無期徒刑部分外，應加重其刑。又上開被告二
    人均於偵查中自白，並自動繳交全部所得財物，有台灣桃園地方法院檢察署扣押
    物品清單三紙可稽，依貪污治罪條例第八條第二項前段，均減輕其刑。其刑度先
    加後減之。被告己○○、丙○○不具依據法令從事公務人員之身分，對於依據法
    令從事公務之被告庚○○、甲○○、同案被告王志宏，關於違背職務之行為，交
    付賄賂之行為，均犯貪污治罪條例第十一條第二項、第一項之罪。又被告己○○
    對於依據法令從事公務之被告王志宏，關於違背職務傳遞股市交易訊息予被告己○○而期約，亦犯同條例第十一條第二項、第一項之對於依據法令從事公務之人
    員，關於違背職務之行為期約罪。公訴人疏未注意被告己○○、丙○○二人不具
    依據法令從事公務人員之身分，求科以渠等二人為同條例第十一條第一項之依據
    法令從事公務之人員對於依據法令從事公務之人員，關於違背職務之行為交付賄
    賂之罪，起訴法條容有未洽，應予變更。被告己○○、丙○○與同案被告戊○○
    就對同案被告王志宏行賄部分；被告己○○、同案被告戊○○就對同案被告王志
    宏期約部分；被告己○○、同案被告戊○○，及被告己○○與王聰明分別就對被
    告庚○○行賄部分；被告己○○、同案被告戊○○就對被告甲○○行賄部分；各
    有犯意聯絡，行為分擔，就各該部分均應論以共同正犯。公訴人就被告己○○、
    王聰明共同對被告庚○○為違背職務之行為行賄部分，漏未論以共同正犯，尚有
    未洽。被告己○○上開各該犯行，時間緊接、手段相似，顯係基於概括之犯意多
    次觸犯犯罪基本構成要件相同之罪名，應從一情節較重者論以連續對於依據法令
    從事公務之人員關於違背職務之行為交付賄賂一罪。被告丙○○多次犯行，時間
    緊接、手段相似，顯係基於概括之犯意多次觸犯犯罪構成要件相同之罪名，應論
    以連續犯一罪。被告己○○、丙○○所犯連續犯一罪均應加重其刑。又被告丙○○於八十三年間因傷害案件，前經本院以八十五年度上更(一)字第五九六號判處有
    期徒刑二年八月確定，並於八十六年五月二十九日縮刑期滿執行完畢，有本院被
    告全國前案紀錄表一紙在卷為憑，五年內再犯本件有期徒刑以上之罪，為累犯，
    依法遞加重其刑。而被告己○○、丙○○二人均於偵查中自白犯行，應依貪污治
    罪條例第十一條第三項後段，減輕其刑，刑度先加後減之。
四、原審援引貪污治罪條例第二條前段、第三條、第四條第一項第五款、第十一條第
    二項、第一項、第三項後段、第八條第二項、第十條第一項、第十七條，刑法第
    十一條前段、第二十八條、第五十六條、第四十七條（原判決漏載）、第四十二
    條第三項、第三十七條第二項（原審誤引同條第三項），罰金罰鍰提高標準條例
    第二條規定，並審酌被告庚○○、甲○○分別身為台灣台北看守所管理員、台灣
    台北監獄管理員，肩負管理教化刑事被告及受刑人之責，然竟未能廉潔自持，罔
    顧監所管理規定，長期為受刑人非法傳遞書信訊息，違背職務收受賄賂，不僅破
    壞國家公務員之純潔性，並致使監所管理教化之功能蕩然無存，淪為刑事被告及
    受刑人再度犯罪之溫床，情節重大，姑念渠等於偵審中均坦承犯行，並繳交賄款
    ，深具悔意等一切情狀，分別量處被告庚○○、甲○○各有期徒刑五年六月，及
    均宣告褫奪公權五年，並說明被告庚○○、甲○○所收受之賄款各為二十萬元、
    十三萬元，均為渠等犯貪污治罪條例第四條第一項第五款為所得財物，應依同條
    例第十條第一項宣告沒收，以及上開所得財物均據渠等自動繳交，自毋庸再予宣
    告追繳或以其財產抵償之。而被告己○○因偽造國際票券金融股份有限公司有價
    證券案而經羈押，並經判決科刑確定執行，為重大經濟罪犯，於監所內猶不知悛
    悔，甚且變本加厲，利用其經濟上之優勢破壞官箴，長期連續誘使多名公務員違
    背職務為其違法傳遞書信，藉以遂行在監所內違法從事經濟活動之目的，影響國
    民對於公務員之信賴至鉅，惡性甚深；被告丙○○於監所外收受信件交付賄款，
    與監所內之被告己○○同流合污，裡應外合，亦極可議，與被告己○○同謀敗壞
    國家公務員廉潔風氣，漠視國家法令尊嚴等一切情狀，分別量處被告己○○有期
    徒刑六年，併科罰金新台幣三百萬元，罰金如易服勞役，以罰金總額與六個月之
    日數比例折算，褫奪公權六年；量處被告丙○○有期徒刑一年六月，併科罰金新
    台幣五十萬元，罰金如易服勞役，以罰金總額與六個月之日數比例折算，褫奪公
    權一年六月，經核認事用法並無違誤，量刑亦稱妥適，被告庚○○、甲○○、己○○、丙○○上訴意旨，否認犯罪，指摘原判決不當均無理由，應駁回渠等上訴
    。
五、公訴意旨另略以：被告甲○○基於違背職務之行為收受賄賂之概括犯意，連續自
    八十八年十月間某日起至同年十二月間某日止，將被告己○○在台灣台北監獄所
    書寫之書信，未經監獄長官檢閱，在台北市等地交予被告己○○所指定之被告戊○○，藉以取得賄款。因認被告甲○○涉有貪污治罪條例第四條第一項第五款之
    依據法令從事公務之人員對於違背職務之行為收受賄賂罪嫌，與本案前開論科部
    分有連續犯裁判上一罪關係。惟查，公訴人上開關於被告甲○○犯罪最後時點之
    認定，核與被告甲○○，及送交書信、賄款之被告己○○、同案被告戊○○等人
    於審判中所一致供述者並不相符，且本案係經報紙媒體披露台灣台北監獄弊端，
    台灣桃園地方法院檢察署自八十八年十二月間起分案偵查，有該署八十八年度他
    字第二五八○號卷證資料可稽，衡情被告甲○○亦不至於該時段有上開犯罪行為
    ，是公訴人所指被告甲○○於前揭時段有犯罪行為，尚屬不能證明，惟公訴人既
    認被告甲○○所涉上開犯嫌與本院所論罪科刑者有裁判上一罪關係，爰不另為無
    罪之諭知。
六、至於證人王聰明涉與被告己○○共犯貪污治罪條例第十一條第二項、第一項之罪
    嫌，未經公訴人起訴，與本案復無同一事實之關係，基於不告不理之原則，自非
    本院所得審究，應由有權偵查機關另行偵處，特此指明。
據上論斷，應依刑事訴訟法第三百六十八條，判決如主文。
本案經檢察官曾忠己到庭執行職務。
中      華      民      國      九十      年      十      月  二十六    日
                              臺灣高等法院刑事第六庭
                                  審判長法  官  陳  春  秋
                                        法  官  王  麗  莉
                                        法  官  徐  培  元
右正本證明與原本無異。
如不服本判決應於收受送達後十日內向本院提出上訴書狀，其未敘述上訴之理由者並
得於提起上訴後十日內向本院補提理由書（均須按他造當事人之人數附繕本）。
                                        書記官  秦  仲  芳
中      華      民      國    九十    年     十     月      二十九    日
附錄    本判決論罪科刑法條：
貪污治罪條例第四條：
有下列行為之一者，處無期徒刑或十年以上有期徒刑，得併科新台幣一億元以下罰金
：
一、竊取或侵占公用或公有器材、財物者。
二、藉勢或藉端勒索、勒徵、強占或強募財物者。
三、建築或經辦公用工程或購辦公用器材、物品，浮報價額、數量、收取回扣或有其
    他舞弊情事者。
四、以公用運輸工具裝運違禁物品或漏稅物品者。
五、對於違背職務之行為，要求、期約或收受賄賂或其他不正利益者。
貪污治罪條例第十一條：
對於第二條人員，關於違背職務之行為，行求、期約或交付賄賂或其他不正利益者，
處一年以上七年以下有期徒刑，得併科新台幣三百萬元以下罰金。
不具第二條人員之身分，而犯前項之罪者，亦同。
犯前二項之罪而自首者，免除其刑；在偵查或審判中自白者，減輕或免除其刑。


司法院資訊處製作；財團法人民間司法改革基金會備份。
